【裁判字號】    98,抗,84
【裁判日期】    981026
【裁判案由】    選派檢查人
【裁判全文】
臺灣士林地方法院民事裁定                98年度抗字第84號
抗  告  人  銘異企業有限公司
法定代理人  甲○○
相  對  人  乙○○
上列當事人間選派檢查人事件，抗告人對於民國98年3 月31日本
院所為之裁定提起抗告，本院裁定如下：
    主  文
抗告駁回。
抗告程序費用新台幣壹仟元由抗告人負擔。
    理  由
一、按繼續1 年以上，持有已發行股份總數3%以上之股東，得聲
    請法院選派檢查人，檢查公司業務帳目及財產情形，公司法
    第245 條第1 項定有明文。上開規定於有限公司準用之，同
    法第110 條第3 項亦有明定。又公司法第245 條第1 項所定
    聲請選派檢查人之規定，除具備繼續1 年以上，持有已發行
    股份總數百分之三之股東之要件外，別無其他資格之限制（
    最高法院86年度台抗字第108 號裁定意旨參照）。
二、本件相對人原聲請意旨略以：其與甲○○、丘荺萍於民國94
    年12月間合資設立相對人銘異企業有限公司，其出資額新臺
    幣40萬元，出資比例占40% ，並由甲○○擔任董事負責業務
    之經營，惟甲○○非但不召開合夥人會議，亦不分配盈餘，
    其要求查閱帳冊了解經營情形，亦遭拒絕，其股東權益嚴重
    受損，為此，爰依公司法第245 條第1 項之規定，聲請裁定
    准予選派會計師為檢查人等語。
三、原裁定准許相對人前開聲請，並選派紀敏滄會計師為抗告人
    公司之檢查人。抗告人不服提起抗告，其抗告意旨略以：相
    對人雖列名股東，然實係第三人王育釧指定之登記名義人，
    長期以來王育釧均定期參與抗告人公司月會，其亦每月提撥
    款項匯至王育釧帳戶，是王育釧完全了解抗告人公司之營運
    財產狀況，並無選派檢查人之必要。又王育釧雖於97年10月
    9 日，委任第三人林素珠欲至抗告人公司查閱帳冊，因林素
    珠前與王育釧曾有糾紛，且亦非會計專業人士，其認該女可
    能危害公司利益，乃未提供查閱。又其曾發函予王育釧，通
    知將於同年11月25日召開股東臨時會，並委請有會計師資格
    者與會，王育釧憚於股東質疑其不當使用基金，不願出席會
    議，現竟指稱抗告人公司未召開股東會，且不讓其查閱帳冊
    ，洵屬無稽。復參諸經濟部88年11月14日商字第88221873號
    函釋意旨，本件縱認有選派檢查人之必要，檢查人之報酬及
    其衍生之費用亦應由相對人負擔。本件原審率爾准許相對人
    之聲請，且命抗告人負擔檢查人之報酬，顯有違誤，爰依法
    提起抗告等語。並聲明：原裁定廢棄，並發回原審更為裁定
    。
四、經查，相對人主張其繼續1 年以上，持有抗告人已發行股份
    總數3%以上股份之事實，業據其提出抗告人之公司變更登記
    表、章程等影本為證，參諸首揭規定及說明，原法院裁定准
    予選派檢查人，並選派紀敏滄會計師為抗告人公司之檢查人
    ，於法即無不合。抗告人雖以上開情詞置辯，惟查：
  (一)公司法第245 條第1 項所定聲請選派檢查人之規定，除具備
    繼續1 年以上，持有公司已發行股份總數3%股份之要件外，
    別無其他資格之限制。是相對人既具有抗告人之股東身分，
    且繼續1 年以上持有抗告人發行股份總數40% 之股份，自符
    合聲請法院選派公司檢查人之條件。至抗告人所稱相對人係
    第三人王育釧指定之登記名義人，王育釧均定期參與抗告人
    公司月會，亦每月領取抗告人之匯款，又抗告人並無不召開
    股東會議或不讓相對人查閱帳冊之情事等情，縱認屬實，亦
    不影響相對人基於股東身分聲請選派檢查人之權利，是抗告
    人執此辯稱並無選派檢查人檢查抗告人公司財務及業務帳目
    等資料之必要云云，即非可採。
  (二)末按，檢查人之報酬，由公司負擔；其金額由法院徵詢董事
    及監察人意見後酌定之，非訟事件法第174 條亦有明文。是
    在公司少數股東聲請法院選派檢查人事件，關於檢查人之報
    酬應由何人負擔，法已有明文，抗告人復爭執檢查人報酬應
    由相對人負擔云云，自非可取。另抗告人所舉經濟部88年11
    月14日商字第88221873號函釋意旨，乃針對有限公司不執行
    業務股東依公司法第109 條規定行使監察權之情形，與本件
    少數股東聲請選派檢查人之情形，尚屬有間，當無比附適用
    之餘地，併此說明。
  (三)綜上所述，抗告人指摘原裁定不當，求予廢棄，為無理由，
    應予駁回。
五、依非訟事件法第46條、第21條第2 項、第24條第1 項，民事
    訴訟法第495 條之1 第1 項、第449 條第1 項、第95條、第
    78條，裁定如主文。
中    華    民    國    98    年    10    月    26    日
                  民事第二庭  審判長法  官  方彬彬
                                    法  官  藍雅清
                                    法  官  馬傲霜
以上正本證明與原本無異。
如不服本裁定，僅得於收受本裁定正本送達後10日內，以適用法
規顯有錯誤為理由，向本院提出再抗告狀（須附繕本一份及繳納
再抗告裁判費新台幣1,000 元），經本院許可後始可再抗告。再
抗告時應提出委任律師或具有律師資格之人之委任狀；委任有律
師資格者，另應附具律師資格證書及釋明委任人與受任人有民事
訴訟法第466條之1第1項但書或第2項所定關係之釋明文書影本。
中    華    民    國    98    年    10    月    29    日
                                    書記官  許秋莉


司法院資訊處製作；財團法人民間司法改革基金會備份。
